臺灣高等法院刑事判決　　　　　　　　94年度上訴字第3476號
上　訴　人
即　被　告　甲○○
上列上訴人因違反著作權法案件，不服臺灣士林地方法院94年度
訴字第219號，中華民國94年8月31日第一審判決（起訴案號：臺
灣士林地方法院檢察署94年度偵字第100號）及移送併案審理（
同署94年度偵字第3037號），提起上訴，本院判決如下：
    主  文
原判決撤銷。
甲○○連續意圖銷售而擅自以重製於光碟之方法侵害他人之著作
財產權，處有期徒刑捌月。
扣案之盜版影音光碟玖佰陸拾參片、筆記型電腦乙臺、獨立式一
對一燒錄器陸臺及空白光碟肆佰伍拾片均沒收。
    事  實
一、甲○○自民國（下同）93年1 月間某日起至93年12月13日止
    ，基於意圖銷售之概括犯意，未經享有如附表1、2所示視聽
    著作之著作財產權人美商迪士尼企業股份有限公司、美商華
    納兄弟娛樂公司、美商二十世紀福斯影片股份有限公司、美
    商環球影片股份有限公司、美商哥倫比亞影片股份有限公司
    、美商三星影片股份有限公司、美商新線製作股份有限公司
    、美商米高梅影片股份有限公司、美商聯美股份有限公司、
    美商派拉蒙影片股份有限公司授權或同意，竟然利用e-BAY
    （http：//pages.tw.ebay.com）拍賣網站、樂多商場（htt
    p：//auction.roodo.com ）拍賣網站及雅虎奇摩（Yahoo）
    討論區目錄內公開拍賣盜版影音光碟，於接受不特定顧客訂
    購後，由甲○○基於概括犯意，連續多次擅自在台北市○○
    區○○街116 號3樓之2住處利用電腦、獨立式1對1燒錄機等
    器具，拷貝如附表1、2所示分屬上述公司之視聽著作，燒錄
    重製為影音光碟（俗稱VCD ）後以郵寄方式交付顧客，每片
    計價新台幣（下同）10、15元或70、80元（院線片價格較高
    ）不等之價格，因而侵害上開各該公司之著作財產權。期間
    ，先於93年10月14日下午4 時許，為警在甲○○上開住處查
    獲，扣得其供犯罪所用如附表1所示之盜版影音光碟900片（
    起訴書誤算為927片）、空白光碟200片、宏碁（acer）廠牌
    筆記型電腦1臺及獨立式1對1燒錄機4臺。復於同年12月13日
    下午4 時許，為警於甲○○上揭住處再度查獲，並扣得其供
    犯罪所用如附表2所示之盜版影音光碟63片、空白光碟250片
    、獨立式1對1燒錄機2臺。
二、案經美商迪士尼企業股份有限公司、美商華納兄弟娛樂公司
    、美商二十世紀福斯影片股份有限公司、美商環球影片股份
    有限公司、美商哥倫比亞影片股份有限公司、美商三星影片
    股份有限公司、美商新線製作股份有限公司、美商米高梅影
    片股份有限公司、美商聯美股份有限公司、美商派拉蒙影片
    股份有限公司訴由臺北市政府警察局萬華分局報請臺灣士林
    地方法院檢察署檢察官偵查起訴，及移送併案審理。
    理  由
一、被告甲○○坦承自93年1 月間起至同年10月14日止，有意圖
    銷售而重製如附表1 所示視聽著作盜版光碟之犯行，惟矢口
    否認第一次為警查獲後（即93年10月15日起）仍有重製盜版
    光碟銷售之行為，並辯稱：93年12月13日為警查獲如附表2
    所示盜版光碟，雖為其所重製，但僅供自己或朋友觀賞之用
    ，並非意圖銷售，至於樂多市場拍賣網站之帳號密碼為警第
    一次查獲後即遭取消，然仍有客戶上網競標盜版光碟，伊為
    上網取消交易始重新聲請帳號密碼，伊是要將原版二手之影
    音光碟拍賣掉，拷貝部分則是伊要自己用，且伊白天有職業
    ，並非以販賣盜版光碟為常業云云。惟查：
(一)扣案附表1、2所示之視聽著作之著作財產權各屬於美商迪士
    尼企業股份有限公司、美商華納兄弟娛樂公司、美商二十世
    紀福斯影片股份有限公司、美商環球影片股份有限公司、美
    商哥倫比亞影片股份有限公司、美商三星影片股份有限公司
    、美商新線製作股份有限公司、美商米高梅影片股份有限公
    司、美商聯美股份有限公司、美商派拉蒙影片股份有限公司
    ，有各該公司著作權證明文件附卷足憑，另依據中美友好通
    商航海條約第9 條及北美事務協調委員會與美國在臺協會著
    作權保護協定第1 條規定，應受我國著作權法保護。而上述
    光碟未據前開著作權人授權或同意重製乙節，亦據告訴代理
    人陳中立指訴綦詳，並有財團法人電影及錄影著作保護基金
    會出具之鑑識報告可稽。
(二)被告甲○○於93年10月14日前意圖銷售而重製如附表1 所示
    視聽著作盜版光碟之事實，業據被告自白在卷，並有其用以
    犯罪如附表1所示之視聽著作影音盜版光碟900片（起訴書誤
    算為927片）、空白光碟200片、筆記型電腦1臺及獨立式1對
    1 燒錄機4臺等物扣案、被告於e-BAY拍賣網站、樂多商場拍
    賣網站及雅虎奇摩討論區目錄內公開拍賣盜版影音光碟網頁
    蒐證畫面（94年度偵字第100號卷第301頁至第308頁）附卷
    佐證，堪認自白與事實相符。
(三)惟被告雖否認有於93年10月15日至同年12月13日之犯行，然
    其當時仍繼續以「Wendy Chao」之名義利用樂多商場拍賣網
    站公開拍賣影音光碟，其上影音光碟競標、結標之時間均在
    93年11月、12月間，此有樂多市場「Wendy Chao」用戶網頁
    列印資料（94年度偵字第3037號卷第36頁至第39頁）附卷可
    憑，雖無從僅憑上開網頁資料據以判斷所拍賣之影音光碟究
    係原版二手，抑或盜版，然參諸93年12月13日警方於被告住
    處所查獲之經告訴之盜版光碟63片以觀，不僅數量眾多，且
    其中如視聽著作「白宮夜未眠」達24片、「桃色風雲搖擺狗
    」達10片，被告辯稱僅供自己或朋友觀賞之用，顯與常情相
    違。況且，其猶在樂多商場拍賣網站繼續拍賣影音光碟，擬
    透過拍賣網頁之管道銷售上開其所重製光碟之意圖，至為灼
    然。此外，並有查扣之被告供犯罪所用如附表2 所示之盜版
    影音光碟63片、空白光碟250片、獨立式1對1燒錄機2臺等物
    ，資為佐證。被告所辯拷貝重製數量眾多之影音光碟，僅供
    私人所用云云，核予常情不符，委難採信。被告自93年10月
    15日至同年12月13日間，仍有意圖銷售而擅自盜拷他人享有
    著作財產權之視聽著作光碟之行為，要屬無疑。
  綜上所述，本件事證明確，被告犯行洵堪認定。
二、核被告所為，係犯著作權法第91條第3 項之意圖銷售而以重
    製光碟之方法侵害他人著作財產權罪，及同法第91條之1第3
    項之明知係侵害著作財產權之光碟重製物而散布罪（起訴書
    漏引），所犯上開二罪，有方法結果之牽連關係，應從一重
    之重製罪處斷。其先後多次犯行，時間緊接，手段相同，顯
    係基於概括犯意多次觸犯犯罪構成要件相同之罪名，為連續
    犯，應依刑法第56條之規定論以一罪，並加重其刑。至於被
    告93年10月15日後之犯行，雖未經公訴人指述，惟該部分犯
    罪既與公訴人所起訴者有連續犯裁判上一罪關係，基於審判
    不可分原則，本院自得併予審理，附此敘明。
三、原審據以論罪科刑，原非無見，惟查被告所犯上開二罪，有
    方法結果之牽連關係，為牽連犯，原判決認係吸收關係，散
    布罪部分不另論罪，即有未合，被告上訴意旨指原判決量刑
    偏重，且否認93年12月13日查獲之犯行，雖無理由，但原判
    決既有上開可議之處，自屬無可維持，仍應由本院將原判決
    予以撤銷改判。爰審酌被告為圖私利，侵害他人享有之智慧
    財產權，所為雖尚未至恃此為業之程度，惟重製及販賣盜版
    光碟片數量眾多，且首度經警查獲後，仍未能悔改，繼續為
    販賣盜版光碟之行為，情節非輕，但念及被告前無犯罪紀錄
    ，此有本院被告全國前案紀錄表1 紙在卷為憑，素行尚稱良
    好等一切情狀，量處被告有期徒刑八月，扣案之如附表1、2
    所示之盜版影音光碟合計963 片（起訴書附表之盜版光碟，
    經原審勘驗結果，僅900片，而非927片，且其內容與起訴書
    之附表內容，亦有不同，有勘驗筆錄在卷可稽，是其內容應
    更正為如本判決附表一所示）、筆記型電腦1 臺、獨立式一
    對一燒錄器6臺、及空白光碟片合計450片，係被告犯著作權
    法第91條第3 項之罪所用之物，經被告供承在卷，應依同法
    第98條但書之規定宣告沒收。另前後2 次扣案之未經著作財
    產權人告訴之影音光碟分別為3027片（包含扣案郵包4 包內
    所含之影音光碟11片：野獸共舞5片、大河戀4片、似曾相識
    2片）、314片，業經告訴代理人陳明不屬本案告訴範圍，且
    無從證明該等光碟之內容之著作權人為何人？有無著作權存
    在，無從認定此部分光碟亦為重製他人享有著作權之仿冒品
    ，及光碟片包裝棉套200 個，均非屬供重製犯罪所用之物，
    無庸於本案為沒收之諭知，又被告未與告訴人和解，不宜宣
    告緩刑，併予敘明。
據上論斷，應依刑事訴訟法第369條第1項前段、第364條、第299
條第1項前段，著作權法第91條第3項、第91條之1第3項、第98條
但書，刑法第11條前段、第55條、第56條，判決如主文。
本案經檢察官黃柏齡到庭執行職務。
中　　華　　民　　國　　94　　年　　12　　月　　14　　日
　　　　　　　　　刑事第二十三庭審判長法　官  張明松
　　　　　　　　　　　　　　　　　    法　官  趙功恆
　　　　　　　 　 　　　　　　　　　　法　官  宋  祺
以上正本證明與原本無異。
如不服本判決，應於收受送達後十日內向本院提出上訴書狀，其
未敘述上訴之理由者並得於提起上訴後十日內向本院補提理由書
（均須按他造當事人之人數附繕本）。
                                      書記官  洪秋帆
中　　華　　民　　國　　94　　年　　12　　月　　16　　日
附錄：本案論罪科刑法條全文
著作權法第91條：
擅自以重製之方法侵害他人之著作財產權者，處三年以下有期徒
刑、拘役，或科或併科新臺幣七十五萬元以下罰金。
意圖銷售或出租而擅自以重製之方法侵害他人之著作財產權者，
處六月以上五年以下有期徒刑，得併科新臺幣二十萬元以上二百
萬元以下罰金。
以重製於光碟之方法犯前項之罪者，處六月以上五年以下有期徒
刑，得併科新臺幣五十萬元以上五百萬元以下罰金。
著作僅供個人參考或合理使用者，不構成著作權侵害。
著作權法第91條之1：
擅自以移轉所有權之方法散布著作原件或其重製物而侵害他人之
著作財產權者，處三年以下有期徒刑、拘役，或科或併科新臺幣
五十萬元以下罰金。
明知係侵害著作財產權之重製物而散布或意圖散布而公開陳列或
持有者，處三年以下有期徒刑，得併科新臺幣七萬元以上七十五
萬元以下罰金。
犯前項之罪，其重製物為光碟者，處六月以上三年以下有期徒刑
，得併科新臺幣二十萬元以上二百萬元以下罰金。但違反第八十
七條第四款規定輸入之光碟，不在此限。
犯前二項之罪，經供出其物品來源，因而破獲者，得減輕其刑。
